【裁判字號】    95,易,1099
【裁判日期】    950831
【裁判案由】    竊盜等
【裁判全文】
臺灣高雄地方法院刑事判決              95年度易字第1099號
公  訴  人  臺灣高雄地方法院檢察署檢察官
被      告  甲○○
被      告  乙○○
上列被告因竊盜等案件，經檢察官提起公訴（台灣高雄地方法院
檢察署95年度偵字第11813 號），本院依簡式審判程序，判決如
下：
    主  文
甲○○、乙○○共同犯攜帶兇器竊盜罪，甲○○處有期徒刑柒月
；乙○○，累犯，處有期徒刑捌月。扣案之鉗子及螺絲起子各壹
支，均沒收。
    事實及理由
一、本件被告甲○○、乙○○所犯均係死刑、無期徒刑、最輕本
    刑為3 年以上有期徒刑以外之罪，其2 人於準備程序中就前
    揭被訴事實均為有罪之陳述，經受命法官告知簡式審判程序
    之旨，並聽取公訴人、被告之意見後，本院認無不得或不宜
    改依簡式審判程序進行之處，爰依刑事訴訟法第273 條之1
    第1 項、第284 條之1 規定，裁定本件由受命法官獨任進行
    簡式審判程序，合先敘明。
二、本件被告甲○○、乙○○之犯罪事實及證據，均引用檢察官
    起訴書之記載（如附件），並刪除犯罪事實欄一、第7 行：
    「未扣案」3 字；補充犯罪事實欄一、第9 行：「竊取屋內
    之電線7 公斤、門窗鋁條1.5 公斤、日光燈圓形底座1 個、
    日光燈長型底座9 個（價值共約新臺幣2,000 元）」等語。
    補充理由：「被告甲○○、乙○○於本院審判中之自白」。
三、論罪科刑：
  (一)按刑法第321 條第1 項第3 款之攜帶兇器竊盜罪，係以行為
    人攜帶兇器竊盜為其加重條件，此所謂之兇器，其種類並無
    限制，凡客觀上足以對人之生命、身體、安全構成威脅，具
    有危險性之兇器均屬之，且祇須行竊時攜帶此種具有危險性
    之兇器為已足，並不以攜帶之初有行兇之意圖為必要，最高
    法院79年臺上字第5253號判例可資參照，查本案被告甲○○
    、乙○○持以下手行竊之螺絲起子及鉗子各1 支，質地堅硬
    銳利，此有現場查獲扣案物照片1 紙可證，可見在客觀上足
    以對人之生命、身體、安全構成威脅，自屬兇器無訛。是核
    被告甲○○、乙○○所為，係犯刑法第321 條第1 項第3 款
    之攜帶兇器竊盜罪，及同法第306條第1項之侵入住宅罪。
  (二)新舊法之比較：
    1.刑法施行法於94年2 月2 日修正公布，且自公布日起第3
      日即自同月5 日起施行，而依同法第10條之1 規定，94年
      1 月7 日立法院三讀通過修正之刑法（業經總統於同年2
      月2 日，以華總一義字第09400014901 號令公布），自95
      年7 月1 日施行，是被告行為後，刑法已有變更，自應依
      新修正之刑法第2 條第1 項所規定之「從舊從輕」原則，
      比較新舊法，以資決定應適用之法律。至於刑法第2 條之
      規定，係規範行為後法律變更所生新舊法律比較適用之準
      據法，新修正之刑法於95年7 月1 日施行後，即不再適用
      修正前之刑法第2 條（最高法院95年5 月23日刑事庭第8
      次會議決議參照）。
    2.依最高法院95年5 月23日刑事庭第8 次會議決議，刑之輕
      重標準，依裁判時之規定，是關於法定刑之輕重，應依修
      正後刑法第35條「主刑之輕重，依第33條規定之次序定之
      」、「同種之刑，以最高度之較長或較多者為重。最高度
      相等者，以最低度之較長或較多者為重」之規定，以資決
      定。被告所犯刑法第306 條第1 項之條文次序與文字，雖
      未更動，惟依刑法施行法第1 條之1 （該條係95年6 月14
      日新增公布）第1 項之規定，所處罰金刑之貨幣單位變更
      為新臺幣，並依該條第2 項之規定，就該條所處罰金數額
      提高為3 倍，是該條之法律效果，已有所變動。按刑法第
      306 條第1 項之法律效果為「1 年以下有期徒刑、拘役或
      3 百以下罰金」，主刑計有「有期徒刑」、「拘役」與「
      罰金」3 種，而依修正前、後刑法第33條第3 、4 款之規
      定，該條有期徒刑之最高度為1 年以下，最低度則為2 月
      以上，拘役之最高度為60日（或2 月未滿），最低度為1
      日以上，換言之，該條有期徒刑與拘役2 種主刑之最高度
      與最低度，在刑法修正前、後，並無不同。惟該條關於罰
      金主刑之最高度，雖因刑法施行法第1 條之1 第1 項之規
      定，將所處罰金刑之貨幣單位變更為新臺幣，並依該條第
      2 項之規定，就所定罰金數額提高為30倍，亦即最高可處
      新臺幣9 千元，而該條所處之罰金單位，原係銀元，依罰
      金罰鍰提高標準條例第1 條之規定，就其原定罰金數額3
      百元，提高為10倍（即銀元3 千元），並依現行法規所定
      貨幣單位折算新臺幣條例第2 條，以新臺幣3 倍折算之，
      即等同於新臺幣9 千元，故刑法施行法第1 條之1 將刑法
      分則編所定罰金之貨幣單位更改為新臺幣後，刑法第306
      條第1 項所規定罰金刑之最高度，核屬相同。然就罰金刑
      之最低度，因修正前之刑法第33條第5 款係規定：「罰金
      ：1 元以上」（即新臺幣3 元以上），而修正後之刑法第
      33條第5 款則規定：「新臺幣1 千元以上，以百元計算之
      」，是修正後刑法之罰金最低度，顯然高於修正前之規定
      ，就此而言，修正前之刑法自對被告2人較為有利。
    3.修正後刑法第55條牽連犯之規定業經刪除，被告甲○○、
      乙○○2 人所犯刑法第321 條第1 項第3 款之加重竊盜罪
      及同法第306 條第1 項之侵入住宅罪，依修正前之規定，
      應依牽連犯之規定，從一重處斷，而依修正後之規定，應
      予分論併罰。經依刑法第2 條第1 項之規定，比較新舊法
      之結果，修正後之刑法並非較有利於被告。
    4.修正後刑法第47條第2 項，增列「第98條第2 項關於因強
      制工作而免其刑之執行者，於受強制工作處分之執行完畢
      或一部之執行完畢，5 年以內故意再犯有期徒刑以上之罪
      者」，亦構成累犯，且同法第49條將原先「累犯之規定，
      於前所犯罪依軍法或於外國法院受裁判者，不適用之」之
      規定，修正為「累犯之規定，於前所犯罪在外國法院受裁
      判者，不適用之」，增加依軍法裁判而受徒刑之宣告，執
      行完畢後，5 年內再故意犯罪之情形，亦論以累犯，足見
      修正後刑法對於累犯之規定，顯屬較不利於被告。雖刑法
      第47條第1 項將行為人5 年內再犯之罪，限於「故意」之
      情形，排除舊法過失犯，亦能構成累犯之情形，而屬有利
      於行為人之規定，惟就本案而言，被告乙○○係故意犯罪
      ，故新修正刑法排除過失犯構成累犯之規定，並未對被告
      乙○○產生較有利之結果。
    6.綜合比較刑法修正前後關於刑法第306 條第1 項法定刑度
      之變更、累犯及修正，及舊法有牽連犯及連續犯之規定，
      顯以修正前之刑法規定，較有利於被告甲○○、乙○○2
      人，而應適用修正前刑法。
  (三)被告甲○○、乙○○就其所犯刑法第321 條第1 項第3 款之
    攜帶兇器竊盜罪、同法第306 條第1 項之侵入住宅罪，2 人
    間均有犯意聯絡及行為分擔，分別成立共同正犯。被告甲○
    ○、乙○○所犯上揭2 罪間，有方法目的之牽連關係，應依
    修正前刑法第55條牽連犯之規定從一重論以共同攜帶兇器竊
    盜罪。
  (四)被告乙○○前有如犯罪事實欄所述之前科，有臺灣高等法院
    被告前案紀錄表可參，其於執行完畢後5 年內再犯本件有期
    徒刑以上之罪，為累犯，應依修正前刑法第47條之規定加重
    其刑。
  (五)爰審酌被告2 人均值青壯之年，不思以正當方式取得財物，
    竟貪圖私慾，攜帶兇器侵入他人住宅竊取財物，侵害他人之
    財產及住居安全，惡性非輕，並考量被告所竊取之財物價值
    非重，犯罪所得不多，且於犯罪後均坦承犯行，犯罪後態度
    尚佳，及檢察官之求刑等一切情狀，量處如主文所示之刑。
    至扣案之鉗子及螺絲起子各1 支，係被告甲○○所有供本案
    被告2 人犯罪所用之物，業據被告2 人坦認在卷，應依刑法
    第38條第1 項第2 款宣告沒收。
四、據上論斷，應依刑事訴訟法第299 條第1 項前段、第273 條
    之1 第1 項、第310 條之2 、第454 條第2 項，刑法第2 條
    第1 項前段、第28條，第321 條第1 項第3 款、第38條第1
    項第2 款，修正前刑法第306 條第1 項、第55條、第47條，
    修正前罰金罰鍰提高標準條例第1 條前段，判決如主文。
中    華    民    國    95    年    8     月    31    日
                  刑事第十四庭  法  官  紀凱峰
以上正本證明與原本無異。
如不服本判決，應於收受送達後10日內向本院提出上訴書狀。
中    華    民    國    95    年    9     月    4     日
                                書記官  黃進遠
附錄：中華民國刑法第321條第1項
犯竊盜罪而有左列情形之一者，處 6 月以上、 5 年以下有期徒
刑：
一  於夜間侵入住宅或有人居住之建築物、船艦或隱匿其內而犯
    之者。
二  毀越門扇、牆垣或其他安全設備而犯之者。
三  攜帶兇器而犯之者。
四  結夥三人以上而犯之者。
五  乘火災、水災或其他災害之際而犯之者。
六  在車站或埠頭而犯之者。


司法院資訊處製作；財團法人民間司法改革基金會備份。
